臺灣桃園地方法院刑事裁定　
111年度聲字第2758號
聲明異議人  蔡張美惠


受  刑  人  蔡輝德




上列聲請人因受刑人公共危險案件，對於臺灣桃園地方檢察署檢
察官執行之指揮（111年度執字第8175號）聲明異議，本院裁定
如下：
    主  文
聲請駁回。
    理  由
一、聲明異議意旨略以：聲明異議人蔡張美惠為受刑人蔡輝德之
    配偶，受刑人因酒後駕車之公共危險案件，經判刑確定，嗣
    經臺灣桃園地方檢察署（下稱桃園地檢署）檢察官命受刑人
    入監服刑，不得易科罰金，雖臺灣高等法院檢察署及法務部
    函文意旨認「5年內3犯刑法第185條之3第1項之罪者，應認
    罰金難收矯正之效，不准易科罰金」，然受刑人並非於5年
    內3犯刑法第185條之3第1項之罪，且吐氣酒精濃度為0.38mg
    /L，未達0.55mg/L，此次車禍肇事原因亦非全然因酒精所致
    無法安全駕駛，係因未與前車保持安全距離，致受刑人騎機
    車左轉時未見第三人於對向駛來；檢察機關於民國111年起
    對再犯酒駕不准易科之新政策予以從嚴審查執刑案件，此新
    政策係對受刑人突襲處分，且受刑人已深刻反省，也因長期
    飲酒導致肝功能受損，懇請撤銷入監服刑處分，爰請准予受
    刑人易科罰金或易服勞役等語。
二、按「受刑人或其法定代理人或配偶以檢察官執行之指揮為不
    當者，得向諭知該裁判之法院聲明異議。」刑事訴訟法第48
    4條定有明文。次按「犯最重本刑為5年以下有期徒刑以下之
    刑之罪，而受6月以下有期徒刑或拘役之宣告者，得以新臺
    幣1,000元、2,000元或3,000元折算1日，易科罰金。但易科
    罰金，難收矯正之效或難以維持法秩序者，不在此限。依前
    項規定得易科罰金而未聲請易科罰金者，得以提供社會勞動
    6小時折算1日，易服社會勞動。受6月以下有期徒刑或拘役
    之宣告，不符第1項易科罰金之規定者，得依前項折算規定
    ，易服社會勞動。前2項之規定，因身心健康之關係，執行
    顯有困難者，或易服社會勞動，難收矯正之效或難以維持法
    秩序者，不適用之。」刑法第41條第1至4項定有明文。而上
    開易刑處分之否准，係法律賦予檢察官指揮執行時之裁量權
    限，執行檢察官自得考量受刑人之實際情況，是否有難收矯
    正之效或難以維持法秩序，以作為其裁量是否准予易科罰金
    或易服社會勞動之憑據，非謂一經判決宣告易科罰金之折算
    標準，執行檢察官即應為易科罰金或易服社會勞動之易刑處
    分；又所謂「難收矯正之效」及「難以維持法秩序」，乃立
    法者賦與執行檢察官得依具體個案，考量犯罪特性、情節及
    受刑人個人特殊事由，審酌應否准予易刑處分之裁量權；是
    法院僅得審查檢察官裁量時其判斷之程序有無違背法令、事
    實認定有無錯誤、其審認之事實與刑法第41條第1項但書、
    第4項之裁量要件有無合理關連、有無逾越或超過法律規定
    之範圍等問題，原則上不宜自行代替檢察官判斷受刑人有無
    上開情事；倘執行檢察官經綜合評價、衡酌後，仍認受刑人
    有上開不適宜為易刑處分之情形，而為否准受刑人易科罰金
    或易服社會勞動之執行命令，則屬執行檢察官裁量權之合法
    行使範圍，自不得任意指為違法或不當（最高法院110年度
    台抗字第1188號裁定意旨參照）。
三、經查：
　㈠聲明異議人為受刑人之配偶，此有身分證影本在卷可參；受
    刑人因酒後駕車之公共危險案件（犯罪時間：110年12月7日
    ；吐氣所含酒精濃度為每公升0.38毫克），經本院以111年
    度桃交簡字第686號判決處「有期徒刑4月，如易科罰金，均
    以新臺幣1千元折算1日」確定而函送桃園地檢署執行，嗣經
    桃園地檢署檢察官審查後以「被告於103、106、111年共3次
    酒駕，3次酒駕在10年內，且本次酒精濃度達0.38，又與他
    人發生交通事故造成機車騎士受傷，顯見其法敵對意識強烈
    ，非入監服刑難收矯正之效的情形，不准易科。」等理由，
    認不准易科罰金、不准易服社會勞動，而於111年8月1日以
    執行傳票傳喚受刑人、傳票記載經檢察官審核不准易科罰金
    ，並檢附刑事執行意見書命其應於111年8月29日上午10時至
    桃園地檢署執行，經受刑人於111年8月29日檢附楊正金診所
    體驗報告、刑事執行案件陳述意見書向檢察官聲請易科罰金
    ，檢察官審查後以「10年內3犯，且本案發生事故，無任何
    不能入監之證明，所請礙難准許。」等理由，認不准易科罰
    金、不准易服社會勞動，再通知受刑人於111年9月5日上午1
    0時至桃園地檢署執行等情，有上開案件聲請簡易判決處刑
    書、判決及臺灣高等法院被告前案紀錄表、桃園地檢署聲請
    易科罰金案件審核表、刑事執行案件進行單、執行傳票送達
    證書、楊正金診所體驗報告、刑事執行案件陳述意見書等、
    執行筆錄等在案可稽，並經本院職權調閱桃園地檢署111年
    度執字第8175號案卷核閱無誤，此部分事實，首堪認定。
  ㈡受刑人除本案外，前於103年間因不能安全駕駛案件，經桃園
    地檢署檢察官以103年度訴偵字第4961號為緩起訴處分確定
    ；又於106年間再因不能安全駕駛案件，經本院以106年度桃
    交簡字第694號判決處有期徒刑2月確定，於106年11月28日
    易科罰金執行完畢等情，有上開酒後駕車之公共危險案件聲
    請簡易判決處刑書、判決及臺灣高等法院被告前案紀錄表在
    卷可憑。而受刑人本案於110年12月7日中午12時許至下午4
    時許止間，在新北市鶯歌區飲用啤酒及摻有米酒之羊肉爐後
    ，仍於同日旋騎乘機車欲返家，於同日下午4時28分許在桃
    園市八德區與他人機車發生碰撞，經警到場，於日下午5時4
    4分許時測得吐氣所含酒精濃度仍高達每公升0.38毫克，此
    亦有桃園地檢署111年度偵字7809號卷宗可佐，是檢察官審
    酌上情，因而否准受刑人易科罰金、易服社會勞動之聲請，
    核其裁量權之行使，程序並無違背法令，事實認定亦無錯誤
    ，審認之事實與裁量之要件具合理關連，無逾越法律規定之
    範圍，屬檢察官裁量權之合法行使範圍，難認有何違法或不
    當之情形。
　㈡再者，聲明異議意旨雖主張法務部有關嚴懲酒駕之政策，係
    於111年1月16日發布，臺灣高等檢察署有關5年內第2次以上
    再犯酒駕者須入監服刑之政策，亦於同年2月23日發布，本
    案受刑人之酒駕犯行，不應適用上揭執行時之法令，否則有
    違不溯及既往原則而突襲受刑人云云，然本案執行檢察官係
    依刑法第41條第1項但書規定，審酌個案情節，而不准受刑
    人易科罰金，不因有上開政策而有不同之決定，況執行檢察
    官從未援引上述政策內容作為裁量之理由，是受刑人上開主
    張，應不可採。
　㈢聲明異議意旨另主張受刑人因長期飲酒導致肝功能受損，請
    求易科罰金執行云云，惟受刑人於入監執行前，如有不宜入
    監執行之情，監所自會拒絕收監，如有在監所內不能為適當
    之醫治者，亦得報請監督機關許可保外醫治或移送病監或醫
    院，監獄行刑相關法令對於罹病受刑人之醫療診治照顧已有
    周詳規範，自不容受刑人以罹病為由，認檢察官否准易科罰
    金之聲請有何違法或不當。
四、從而，本件檢察官之執行指揮，並無違法或不當之情形，受
    刑人聲明異議，為無理由，應予駁回。
五、依刑事訴訟法第486條，裁定如主文。　
中　　華　　民　　國　　111 　年　　9 　　月　　28　　日
                  刑事第十六庭    法　官  鄧瑋琪
以上正本證明與原本無異。
如不服本裁定，應於裁定送達後5 日內向本院提出抗告狀。
　　　　　　　　　　　　　　　    書記官　陳崇容　　　
中　　華　　民　　國　　111 　年　　9 　　月　　29　　日